智慧財產法院行政判決
                                    100年度行專訴字第9號
                                     100年6月2日辯論終結
原      告　兆勝碳纖科技股份有限公司
代　表　人　陳叔誼　　　
被      告　經濟部智慧財產局
代　表　人　王美花（局長）住同上
訴訟代理人　王建富　　　
參  加  人　洪宇辰　　　
上列當事人間因新型專利舉發事件，原告不服經濟部中華民國99
年12月15日經訴字第09906046120 號訴願決定，提起行政訴訟，
並經本院裁定命參加人獨立參加本件之訴訟，本院判決如下：
    主  文
原告之訴駁回。
訴訟費用由原告負擔。
    事實及理由
一、事實概要：
    原告前於民國98年1 月21日以「碳纖維輪圈成型模具」向被
    告原處分機關經濟部智慧財產局申請新型專利，經被告編為
    第98201129號進行形式審查後，發給新型第M358068 號專利
    證書。嗣參加人洪宇辰以系爭專利違反專利法第94條第1項
    第1 款及第94條第4 項之規定，不符新型專利要件，對之提
    起舉發。案經原處分機關審查，核認系爭專利違反前揭專利
    法第94條第4 項規定，於99年7 月22日以（99）智專三（三
    ）05055 字第09920506980 號專利舉發審定書為「舉發成立
    ，應撤銷專利權」之處分。原告不服，提起訴願，經經濟部
    99年12月15日經訴字第09906046120 訴願決定駁回，原告仍
    不服，遂向本院提起行政訴訟。本院認本件判決之結果，將
    影響參加人之權利或法律上之利益，依職權命參加人獨立參
    加本件訴訟。
二、原告之主張：
  (一)就證據2 其圖式所揭露者而言，可見係由二相對之內側模8
    及一外側模9 組合而成，而該外側模9 並得配合二可分離之
    模條15，且其與二可分離之模條15之配合，係可於中間凸設
    一凸體16如第1 圖至第3 圖所示，或是利用一分離之凸體17
    與二模條15配合，而外側模9 其相配合處則相對為凹弧( 如
    第4 圖、第5 圖所示) ，藉此而能成型出其輪圈邊緣12b ，
    而該二模條15則如第7 圖所示之6 條弧狀條體，而由第1 、
    2 、3 、4 、5 、8 、9 圖所示，可知其主要技術特徵，係
    在於外側模9 與二模條及凸體16、17、14之變化及組合，而
    其模具之連動及運作模式係由外側模9 向中間靠合時，令輪
    圈之兩側6 端緣向內彎折九十度成12b ，而其成品斷面則如
    第6 圖所示，外觀則如第7 圖所示，因此明確可知其主要技
    術特徵係針對輪圈緣之成型所設計之模具，並且係由二內側
    模8 相對合後形成一阻擋待成形物之阻力，再藉由外側模9
    向中間靠合，意即其係由外周向中間靠合推擠，而此與本案
    之上模10、下模20為上下對合運動之壓擠為完全不同之作動
    方式，兩者間並無可輕易聯想或簡易置換之可能性，先予陳
    明。
  (二)就證據3 而言，其輪圈模具主要包括一主模體10及兩個副模
    體20，該主模體10是分成四段弧狀塊或至少分成兩段，彼此
    可相接形成一個環狀，並此分段結構係可套用于副模體20，
    其主模體10內緣係向圓心方向凸出一延伸部11，而延伸部11
    兩側面恰可供副模體20設置，該副模體20具有兩面，其與延
    伸部11連結之表面為平整表面21，而另一面則於近內緣處環
    設一槽部22，且端面形成一斜面23；而組裝於輪圈模具1 時
    ，係將兩個副模體20與主模體10延伸部11置合，並利用螺絲
    A 將主、副模體10、20予以螺鎖固結，而利用該輪圈模具1
    製造的輪圈，依其說明書第5 頁所載，係包括一內框30及一
    外框40，該內、外框30、40的材質為碳纖維複合材料所構成
    ，「當經由加工程序至最後取出輪圈時」，該輪圈與輪圈模
    具1 的連接結構係如圖3 所示，此時副模體20與延伸部11結
    合的內端緣……，而如圖四所示，「該輪圈模具1 一般設于
    一台座( 圖中未示) 上，而主模體10的外緣與台座之間設一
    連接片50，並且連接片50上設有螺絲A ，令主模體10固定于
    台座」，而欲取出輪圈時，係先將副模體20及連接片50上穿
    設的螺絲A 轉出，使連接片50脫離主模體10及台座，以及令
    主模體10與副模體20不再結合固定，而將主模體10從外框40
    開口抽出，使兩個副模體20之間形成一使槽部22脫離凸部的
    空間，令副模體20也可以從外框40開口取出。由此可知證據
    3 其所揭示之技術手段，係「不需要有上模、下模之設置」
    ，同時就其加工程序顯然係為「一次以上」，並且其「主模
    體10之外周係與一台座連結」；而由此可知其並非為一次成
    型之技術手段，同時就該輪圈模具1 而言，亦與本案容設於
    上、下模10、20之間係為不同，並且其係與台座連結固定，
    因此顯無簡易置換及輕易聯想之可能性。
  (三)就證據6 其所揭示而言，其係一種自行車輪圈之製造方法，
    而由其第三圖所示之流程示意圖，可知其成型步驟係(1)外
    框排疊(2) 內框排疊(3) 熱壓成型(4) 取出模心(5) 表面處
    理等五大步驟，而依其說明書第3 頁所載，其係先將不規則
    排列覆合材包覆於預先成型的模心20外，而使外框成型(如
    第四圖所示) ，其明顯可見僅具有輪圈具溝槽之半部( 輪圈
    外框11) ，並且其模心係由矽膠所製成，「而在製成輪圈外
    框11後，再利用不規則排列複合材排疊出內框12」，該內框
    12並概呈中空狀，並於內框12的端角設有一補強條13，最後
    將內框12包覆於外框11，再將其置入模具50內予以熱壓，而
    將外框11與內框12予以接合，之後再取出模心20，再將輪圈
    10外緣不平整處加以研磨修補、噴漆，即為完成品，而此顯
    與本案僅以一模具組一次成型出一完整輪圈顯係完全不同，
    其以矽膠製成模心20之技術特徵，在本案中全無，而本案所
    揭示之上、中、下模及中模係以一上、中、下板加疊而成之
    結構，均未見於證據6 中，因此顯無簡易置換及輕易聯想之
    可能性。
  (四)就證據2 、3 、6 之組合而言，可知其在組合上顯有困難且
    無法組合，因該證據2 、3 、6 係分別以不同之結構予以成
    型碳纖維輪圈之胎槽，而該證據2 係利用外側模9 及二相對
    之內側模8 及二可分離之模條15，以由周側向中間靠合之作
    動方式，予以成型出輪圈之胎槽，而證據3 則係以鎖固後之
    主、副模體10、20鎖結於台座上，而其鎖固連結係利用主模
    體10外周側予以鎖固，而此結構顯然並無法與證據2 相結合
    ，因其主、副模體10、20係先螺鎖成一體後再與台座連結，
    同時就其組合亦無法直接或變化後，轉用或置換為本案所可
    使用之技術，或可推導出本案之結構，因此就證據2 、3 所
    揭示者，實無法使熟習本項技術者或通常知識者，可依證2
    、3 之先前技術資料，而能輕易完成；並且就證據2 、3 、
    6 所揭示之技術資料而言，其均不是一次加工序，即一次完
    成完整之輪圈，而是藉由多道加工序，方能完成為完整之輪
    圈，則此本案即已較該證據2 、3 、6 之組合更具進步性。
  (五)被告審查本案時顯有以下不當見解：
  1.就證據2 而言，其明確係由1 外側模9 及二相對合之內側模
    8 配合二模條15組合而成，而其將二內側模8 分述比對為與
    本案相同之上、下模10、20，則該二內側模8 對合後顯然並
    無法達成與本案相同之功效，即成形出完整之輪圈成品，同
    時亦無法成形成品，因其模穴只有成品之一半，完全無法利
    用。
  2.證據3 係將主、副模體10、20先行螺鎖固定成一體，再利用
    連接片50使主模體10與台座螺鎖固定，而誠如本案於舉發再
    答辯理由書中第4 頁所述，有關含浸複合材料所製成之碳纖
    維成品，其在生產過程中必須經過高溫、高壓的硬化作用(
    原誤植為碳化作用) ，而在高壓過程中會使環氧樹脂流出，
    倘如將證據3 轉用於本案，則該證據3 利用螺絲將主、副模
    體10、20鎖結成一體，則經高壓時，即會使流出之環氧樹脂
    將螺絲與主、副模體間之縫隙全部充滿，復經高溫硬化後，
    則其全部會固結成一體，則根本無法脫模，因此並無法利用
    ，更況乎就證據3 其所揭示者，係於最後加工序時，藉由主
    、副模體10、20成形溝槽，並且主模體10係螺鎖于台座上，
    更況乎其說明書中並註明「圖中未示」，實不知如何參考。
  3.再者，本案係一完整之模具組，卻以支解分割之方式加以比
    對，並以所謂利用證據2 、3 、6 之組合予以比對系爭專利
    申請專利範圍第1 、2 、3 、4 、7 項即能得知，而認定本
    案前述請求項為不具進步性，而用證據2 、3 、4 、6 之組
    合予以比對系爭專利申請專利範圍第5 項，而使系爭專利申
    請專利範圍第5 項不具進步性，而利用證據2 、3 、5 、6
    之組合予以比對系爭專利申請專利範圍第6 項，而使系爭專
    利申請專利範圍第6 項不具進步性，然其中之證據4 係為高
    爾夫球桿頭之模具，其所揭示僅係可對合之凸柱及圓孔，並
    其中間僅具有一模穴，惟雖卡筍對合係為中國數千年之工藝
    技術，並塑膠射出成型之模具其必有一模穴，但仍在實體審
    查過程中予以核准，而未遭技術手段簡易予以核駁，則足可
    證本案實為錯誤處分。
  (六)聲明：撤銷訴願決定及原處分。
三、被告之主張：
  (一)系爭專利為新型專利之結構，並非製造方法之特徵，故就證
    據2 、3 、6 之組合無困難。次查證據2 、證據3 和證據6
    之組合與系爭專利申請專利範圍第1 項比較：系爭專利之上
    模(10)可對應證據2 之上模(8) ，系爭專利之下模(20)可對
    應證據2 之下模(8) ，系爭專利之中模可對應證據2 之中模
     (9)、證據3 之主模體(10)，系爭專利之環狀模穴(13 、23
    ) 可對應證據2 之環狀模穴(11)，系爭專利之上板(40)可對
    應證據2 之上板(15)、證據3 之副模體(20)，系爭專利之中
    板(30)可對應證據2 之中板(16)、證據3 之延伸部(11)，系
    爭專利之下板(50)可對應證據2 之下板(15)、證據3 之副模
    體(20)，系爭專利之模心(32 、42及52) 可對應證據2 之模
    心【上板(15)、中板(16)及下板(15)】、證據3 之【副模體
     (20) 、延伸部(11)及副模體(20)】，系爭專利之胎槽(61)
    可對應證據2 之胎槽(2) 、證據3 之槽部（22），系爭專利
    之倒勾(62)可對應證據2 之倒勾(6) 、證據3 之凸部(41)，
    系爭專利之主要構件特徵已被揭露於證據2 、證據3 和證據
    6 組合之技術內容，所以由證據2 、證據3 和證據6 之組合
    可證明系爭專利申請專利範圍第1 項係為其所屬技術領域中
    具有通常知識者依申請前之先前技術顯能輕易完成，不具進
    步性。
  (二)系爭專利申請專利範圍第5 項附屬特徵係「其下模於透孔設
    有定位母座（22），而上模則設有與之配合的定位公座（12
    ）」，其特徵已被揭露於證據4 之對位孔(14)、定位柱(24)
    ，所以由證據2 、證據3 、證據4 和證據6 之組合可證明系
    爭專利申請專利範圍第5 項附屬特徵不具進步性。
  (三)聲明：駁回原告之訴。
四、參加人之主張：
    參加人未於準備程序及言詞辯論期日到場，亦未提出書狀或
    作何聲明。
五、本件之爭點：
  (一)證據2 、3 、6 組合是否可證明系爭專利申請專利範圍第1
    項到第4項、第7項不具進步性。
  (二)證據2 、3 、6 、4 組合是否可證明系爭專利申請專利範圍
    第5項不具進步性。
  (三)證據2 、3 、6 、5 組合是否可證明系爭專利申請專利範圍
    第6 項不具進步性。
六、本院得心證之理由：
  (一)系爭專利「碳纖維輪圈成型模具」申請日為98年1 月21日，
    經被告於98年4 月20日形式審查核准專利，其是否有應撤銷
    專利權之情事，自應以核准處分時所適用之92年2 月6 日修
    正公布（於93年7 月1 日施行）之專利法規定為斷，合先敘
    明。
  (二)系爭專利之申請專利範圍共7 項，其中第1 項獨立項，其餘
    第2 項至第7 項為附屬項。系爭專利係一種碳纖維輪圈成型
    模具，由上模、下模及中模組成；上、下模具有能對合成型
    碳纖維輪圈外表面之環狀模穴，而上、下模另具有能對合之
    容穴，其中模係能呈圓周排列的定位於此容穴中，該中模係
    以一上板、一中板及一下板加疊組成，並使此上板、中板及
    下板具有能相對伸入模穴之模心，令該模心得以成型出碳纖
    維輪圈之胎槽及倒勾；本創作透過移開上模將中板抽出，即
    可完成上板及下板脫模，藉此，該模心便可採用金屬或其它
    硬質材料製造，以大大提升輪圈胎槽及倒勾尺寸及表面性之
    準確率，逕具有符合經濟原則、有效提昇加工的準確性、維
    持高品質…等等效益之提供。（相關圖示詳如附件一所示）
    。
  (三)證據2 係西元2007年8 月21日公告之美國第7258402 B2號專
    利案；證據3 係西元2008年4 月9 日公開之大陸第10115725
    8A號「輪圈模具及利用輪圈模具製造的輪圈」專利案；證據
    4 係92年11月21日公告之我國第92205653號「高爾夫球桿頭
    碳纖維頂蓋成型模具」專利案；證據5 係88年2 月1 日公告
    之我國第87201472號「揚聲器之音盆射出成型模具構造」專
    利案；證據6 係94年9 月1 日公開之我國第93105236號「自
    行車輪圈之製造方法」專利案，均早於系爭專利申請日98年
    1 月21日，亦可為系爭專利之先前技術。（相關圖示詳如附
    件二至附件六所示）。
  (四)證據2 、3 、6 組合是否可證明系爭專利申請專利範圍第1
    項到第4 項、第7 項不具進步性：
  1.經查，依證據2 說明書第3 欄第66行起所記載及圖3 可知，
    證據2 內側模8 (inner element 8) 為重疊在一個平面8a之
    圓周元件。該內側模8 形成一個圓周表面11( 如證據2 第1
    圖所示) ，用來為內周壁及輪輞之兩側邊界，相當系爭專利
    之上模、下模具有能對合成型碳纖維輪圈外表面之環狀模穴
    。另依證據2 說明書第4 欄第33行起所記載可知，證據2 之
    兩個核心14均為環狀，且兩個環狀核心14之間的空間是由屬
    於模具之外件9 的圓周肋部16所填滿，使邊緣12b 彎折後而
    製成輪胎固定翼部6 ，相當系爭專利之中模係能呈圓周排列
    ，該中模係以一上板、一中板及一下板加疊組成，並使此上
    板、中板及下板均具有能相對伸入模穴之模心，令該模心得
    以成型出碳纖維輪圈之胎槽及倒勾（參證據2 圖3 及系爭專
    利圖5)。
  2.證據2 與系爭專利申請專利範圍第1 項相較，系爭專利之碳
    纖維輪圈成型模具，係由上模10、下模20( 對應證據2 之二
    相對內側模8)及中模( 對應證據2 之環狀核心14、圓周肋部
    16) 組成；該上模、下模具有能對合成型碳纖維輪圈外表面
    之環狀模穴( 對應證據2 之二相對內側模8 形成一個圓周表
    面11) ，而上模、下模另於模穴外周設有一容穴；該中模係
    能呈圓周排列的定位於容穴中，該中模係以一上板40( 對應
    證據2 之環狀核心14) 、一中板30( 對應證據2 之圓周肋部
    16) 及一下板50( 對應證據2 之環狀核心14) 加疊組成，並
    使此上板、中板及下板均具有能相對伸入模穴之模心42、32
    、52( 對應證據2 之環狀核心14、圓周肋部16伸入模穴之部
    分) ，令該模心得以成型出碳纖維輪圈之胎槽61及倒勾62(
    對應證據2 之輪胎固定翼部6 ) 。是以證據2 與系爭專利申
    請專利範圍第1 項相較，其具有差異之技術特徵係「上模、
    下模另於模穴外周設有一容穴」、及「中模係能定位於容穴
    中」。
  3.依證據3 說明書第4 頁所揭露「輪圈模具1 其主要包括一環
    狀主模體10、延伸部11、副模體20、平整表面21、槽部22、
    斜面23」及圖1 、3 所示，證據3 與系爭專利申請專利範圍
    第1 項相較，系爭專利之碳纖維輪圈成型模具，係由上模10
    、下模20及中模( 對應證據3 之輪圈模具1)組成；該上模、
    下模具有能對合成型碳纖維輪圈外表面之環狀模穴，而上模
    、下模另於模穴外周設有一容穴；該中模係能呈圓周排列的
    定位於容穴中，該中模係以一上板40( 對應證據3 之環狀主
    模體10) 、一中板30( 對應證據3 之副模體20) 及一下板50
     (對應證據3 之環狀主模體10) 加疊組成，並使此上板、中
    板及下板均具有能相對伸入模穴之模心42、32、52( 對應證
    據3 之延伸部11、平整表面21) ，令該模心得以成型出碳纖
    維輪圈之胎槽61及倒勾62( 對應證據3 之凸部41) 。是以，
    證據3 與系爭專利申請專利範圍第1 項相較，其具有差異之
    技術特徵係「上模、下模具有能對合成型碳纖維輪圈外表面
    之環狀模穴」、「上模、下模另於模穴外周設有一容穴」及
    「中模係能定位於容穴中」。
  4.依證據6 申請專利範圍第1 項所揭露「一種自行車輪圈之製
    造方法，包括以下步驟：《I 》外框排疊：將複合材包覆於
    預先成型的模心20外緣；《II》內框排疊：利用複合材將內
    框排疊成型；《III》熱壓成型：將排疊完成之外框及內框置
    入模具50內熱壓，使複合材受熱成型，而使外框與內框接合
    ；《Ⅳ》取出模心：將輪圈外框內的模心取出。」及圖6 所
    示，證據6 雖未以文字記載模具50由上模、下模組成及上模
    、下模具有能對合成型碳纖維輪圈外表面之環狀模穴，惟所
    屬技術領域中具有通常知識者應可由圖6 得知模具50為脫模
    作業，故模具50得由上模、下模組成；又模具50亦為製造自
    行車輪圈所用，可知將上模、下模模穴表面與模穴間成型物
    之表面外形呈對合狀應為所屬技術領域中具有通常知識者於
    申請時之通常知識，故由圖6 已揭露模具50應具有能對合成
    型碳纖維輪圈外表面之環狀模穴。是以，證據6 與系爭專利
    申請專利範圍第1 項相較，其具有差異之技術特徵係「上模
    、下模另於模穴外周設有一容穴；該中模係能呈圓周排列的
    定位於容穴中，該中模係以一上板、一中板及一下板加疊組
    成，並使此上板、中板及下板均具有能相對伸入模穴之模心
    ，令該模心得以成型出碳纖維輪圈之胎槽及倒勾。」。
  5.原告主張：證據2 外側模9(outer element 9)與二相對內側
    模8(inner element 8)之作動方式與系爭專利不同；證據3
    、證據6 非為一次成型之技術手段與系爭專利不同云云。惟
    查，系爭專利權範圍，以說明書所載之申請專利範圍為準，
    觀之系爭專利申請專利範圍係以各模具及其連接關係加以界
    定，非以模具之作動方式界定。且審查進步性時得以多份引
    證文件中之技術內容的組合判斷申請專利之發明是否能輕易
    完成，技術內容的組合對於該發明所屬技術領域中具有通常
    知識者是否明顯，仍應依發明所欲解決之問題、技術領域及
    組合之動機決定之，是原告主張證據2 、證據3 、證據6 與
    系爭專利不同而論斷其各與系爭專利間並無可輕易聯想或簡
    易置換之可能云云，尚非可採。
  6.證據2(Method for producing a bicycle wheel rim，app
    aratus for implementing the method and bicycle wheel
    rim obtained thereby) 、證據3(一種輪圈模具及利用輪圈
    模具製造的輪圈) 、證據6(一種自行車輪圈之製造方法) 與
    系爭專利皆為以模具製造自行車輪圈之技術領域，是以四者
    所屬之技術領域相同；況系爭專利與證據3 皆針對相同之先
    前技術即我國公告I236983 號專利案之缺點加以改良，客觀
    上所欲解決之縮減後續人工研磨修補之問題並無不同（見系
    爭專利說明書中第4 頁、證據3 說明書中第3 至4 頁）；又
    證據2、3、6 之自行車輪圈皆以模具之改良而有共通之技術
    特徵，該所屬技術領域中具通常知識者有合理之動機組合相
    同技術領域之證據2 、3 、6 之技術內容。是以，證據2 、
    3 、6 之組合對系爭專利所屬技術領域中具有通常知識者而
    言，係屬明顯，而得為判斷系爭專利申請專利範圍第1 項是
    否能輕易完成之相關先前技術。
  7.系爭專利與證據2、3、6之技術比對：
  (1)證據2 、3 、6 分別與系爭專利申請專利範圍第1 項相較已
    如前述，證據2 、3 、6 之組合與系爭專利申請專利範圍第
    1 項相較，系爭專利之碳纖維輪圈成型模具，係由上模10、
    下模20( 對應證據2 之二相對內側模8 或證據6 之模具50)
    及中模( 對應證據2 之環狀核心14、圓周肋部16或證據3 之
    輪圈模具1)組成；該上模、下模具有能對合成型碳纖維輪圈
    外表面之環狀模穴( 對應證據2 之二相對內側模8 形成一個
    圓周表面11或證據6 之模具50) ，而上模、下模另於模穴外
    周設有一容穴( 未編號，依說明書第5 頁記載略以容穴係由
    一外環道(14)(24)與一內環道(15) (25) 組成) ；該中模係
    能呈圓周排列的定位於容穴中，該中模係以一上板40( 對應
    證據2 之環狀核心14或證據3 之環狀主模體10) 、一中板30
     (對應證據2 之圓周肋部16或證據3 之副模體20) 及一下板
    50( 對應證據2 之環狀核心14或證據3 之環狀主模體10) 加
    疊組成，並使此上板、中板及下板均具有能相對伸入模穴之
    模心42、32、52( 對應證據2 之環狀核心14、圓周肋部16伸
    入模穴之部分或證據3 之延伸部11、平整表面21) ，令該模
    心得以成型出碳纖維輪圈之胎槽61及倒勾62( 對應證據2 之
    輪胎固定翼部6 或證據3 之凸部41) 。其具有差異之技術特
    徵係「上模、下模另於模穴外周設有一容穴」及「中模係能
    定位於容穴中」；然系爭專利之中模係以與上模、下模模穴
    表面呈對應狀所形成之容穴加以定位( 參系爭專利圖6)，惟
    將上模、下模模穴表面外形呈對應狀供定位實為所屬技術領
    域中具有通常知識者於申請時之通常知識，如證據5 之定位
    孔16、定位柱23呈對應狀加以定位(參 證據5 圖5)即為例示
    ，又證據3 之主模體10及副模體20已揭露系爭專利「中模」
    之技術特徵，所屬技術領域中具有通常知識者，當可預期將
    證據2 所揭露之內側模8 模穴表面，與證據3 之主模體10及
    副模體20表面呈對應狀，即相當系爭專利「容穴」，是以前
    述具有差異之技術特徵之「中模係能定位於容穴中」為該發
    明所屬技術領域中具有通常知識者利用申請時的通常知識即
    能予以置換；又由證據3 所揭露之主模體10及副模體20位於
    輪圈外周( 參證據3 圖3)，及所屬技術領域中具有通常知識
    者，當可預期將證據2 之內側模8 模穴表面與證據3 之主模
    體10及副模體20表面呈對應狀之位置，設置於證據2 之內側
    模8 模穴外周，即相當系爭專利之模穴外周設有一容穴，是
    以前述具有差異之技術特徵為該發明所屬技術領域中具有通
    常知識者利用申請時的通常知識即能予以置換；另前述具有
    差異之技術特徵並未產生無法預期的功效者，係屬等效置換
    ，所屬技術領域中具有通常知識者參酌證據2、3、6 之組合
    所揭露之內容及申請時的通常知識，當能輕易完成系爭專利
    申請專利範圍第1 項之整體。
  (2)原告主張證據2 係利用外側模（9 ）及二相對之內側模（8
    ）及二可分離之模條（15），以由周側向中間靠合之作動方
    式，予以成型出輪圈之胎槽，而證據3 則係以鎖固後之主、
    副模體（10、20）鎖結於台座上，而其鎖固連結係利用主模
    體（10）外周側予以鎖固，而此結構顯然並無法與證據2 相
    結合云云。惟查，由證據2 合模過程( 參證據2 圖2 至3)可
    知二相對之內側模8 之作動方式為上下對合，證據2 亦揭露
    模製過程中加以熱壓成型( 參證據2 說明書第2 欄第14行)
    ，是以將成型物於上模、下模間熱壓成型應為所屬技術領域
    中具有通常知識者於申請時之通常知識，證據3 雖未明確揭
    露其輪圈模具1 容設於上模、下模之間，然由所屬技術領域
    中具有通常知識者，可知輪圈模具1 固定於台座後仍需施以
    熱壓成型，故所屬技術領域中具有通常知識者當可參考證據
    2 所教示之內側模8 ，並可預期將證據3 輪圈模具1 容設於
    內側模8 之間熱壓成型。又原告主張系爭專利為一次加工序
    ，即一次完成完整之輪圈，而證據2 、3 及6 是藉由多道加
    工序才能完成為完整之輪圈，系爭專利具進步性云云。惟查
    ，系爭專利權範圍，以說明書所載之申請專利範圍為準，觀
    之系爭專利之申請專利範圍係以各模具及其連接關係加以界
    定，非以加工程序界定，原告所主張，並非可採。是以由證
    據2 、證據3 和證據6 之組合可證明系爭專利申請專利範圍
    第1 項係為其所屬技術領域中具有通常知識者依申請前之先
    前技術顯能輕易完成。
  (3)系爭專利申請專利範圍第2項附屬項係依附其第1項獨立項全
    部技術特徵，再進一步描述其中板、上板及下板同具有能伸
    入模穴之模心，並令該三模心呈加疊設置，而上板模心頂面
    凹設有一能成型碳纖維輪圈倒勾之凹槽，至於下板模心底面
    則凹設有一能成型碳纖維輪圈另一倒勾之凹槽，且令中板模
    心內周、上板模心頂面及內周、下板模心底面及內周組成一
    可成型得以成型出碳纖維輪圈之胎槽者。
  (4)證據2 、證據3 和證據6 之組合可證明系爭專利申請專利範
    圍第1 項不具進步性，已如前述。而系爭專利申請專利範圍
    第2項 為第1 項之細部限定，並未產生任何無法預期之功效
    ；查證據3 所揭露之延伸部（11）、平整表面（21）、凸部
    （41）、槽部（22）及外框(40)，可分別對應系爭專利申請
    專利範圍第2 項所界定之模心(32 、42、52) 、倒勾(62)、
    凹槽(43 、53) 及胎槽(61)，於系爭專利之結構已為前述證
    據揭露之前提下，且於機械領域該等結構必然產生相應功效
    ，尚難稱系爭專利具無法預期之功效。是以系爭專利申請專
    利範圍第2 項之整體技術特徵為系爭專利所屬技術領域中具
    有通常知識者依證據2 、證據3 和證據6 之組合顯能輕易完
    成者。故證據2 、證據3 和證據6 之組合得以證明系爭專利
    申請專利範圍第2 項不具進步性。
  (5)系爭專利申請專利範圍第3 項附屬項係依附其第1 項獨立項
    或第2 項附屬項全部技術特徵再進一步描述其上模、下模於
    模穴外周各凹設有一具階級之容穴，此容穴係由一外環道與
    一內環道組成；中板具有能定位於外環道中之塊體（31），
    並令其模心頂面與塊體之間形成一可供上板組裝之上肩（33
    ），上板另具有能定位於上模內環道之環塊（41）；中板並
    於模心底面與塊體之間形成一可供下板組裝之下肩（34），
    下板且具有能定位於下模內環道之環塊（51）者。
  (6)證據2 、證據3 和證據6 之組合可證明系爭專利申請專利範
    圍第1 項不具進步性，已如前述。而系爭專利申請專利範圍
    第3項 為依附其第1 項獨立項或第2 項附屬項全部技術特徵
    之細部限定，並未產生任何無法預期之功效。證據2 雖未明
    確揭露於上模、下模設有一容穴以供中模定位，惟證據3 所
    揭露之主模體（10）及副模體（20），可分別對應系爭專利
    申請專利範圍第3 項所界定之塊體（31）、上肩（33）、環
    塊（41）、下肩（34）及環塊（51）( 參證據3 之圖3 與系
    爭專利之圖5)，所屬技術領域中具有通常知識者，當可預期
    將證據2所 揭露之上模、下模模穴表面，與證據3 之主模體
    （10）及副模體（20）表面外形呈對合狀，即相當系爭專利
    之容穴由一外環道與一內環道組成，於系爭專利之結構已為
    前述證據所揭露之前提下，且於機械領域該等結構必然產生
    相應功效，尚難稱系爭專利具無法預期之功效。是以系爭專
    利申請專利範圍第3 項之整體技術特徵為所屬技術領域中具
    有通常知識者依證據2 、證據3 和證據6 之組合顯能輕易完
    成者。故證據2 、證據3 和證據6 之組合得以證明系爭專利
    申請專利範圍第3 項不具進步性。
  (7)系爭專利申請專利範圍第4 項附屬項係依附其第1 項獨立項
    或第2 項附屬項全部技術特徵再進一步描述其上模、下模係
    呈圓盤形狀，兩者中央具有一上下貫穿之透孔（11、21），
    並使上模、下模之模穴係與透孔同心設置者。
  (8)證據2 、證據3 和證據6 之組合可證明系爭專利申請專利範
    圍第1 項不具進步性，已如前述。而系爭專利申請專利範圍
    第4項 為依附其第1 項獨立項或第2 項附屬項全部技術特徵
    之細部限定，並未產生任何無法預期之功效。查證據2 說明
    書第3 欄第66行起所記載及圖3 可知，證據2 內側模8(inne
    r element 8)為重疊在一個平面8a之圓周元件，所屬技術領
    域中具有通常知識者，當可預期將證據2 所揭露之內側模8
    與成型物輪圈呈對合狀，即內側模8 應具有一上下貫穿之透
    孔並使模穴係與透孔同心設置，於系爭專利之結構已為前述
    證據所揭露之前提下，且於機械領域該等結構必然產生相應
    功效，尚難稱系爭專利具無法預期之功效。是以系爭專利申
    請專利範圍第4 項之整體技術特徵為系爭專利所屬技術領域
    中具有通常知識者依證據2 、證據3 和證據6 之組合顯能輕
    易完成者。故證據2 、證據3 和證據6 之組合得以證明系爭
    專利申請專利範圍第4 項不具進步性。
  (9)系爭專利申請專利範圍第7 項附屬項係依附其第1 項獨立項
    或第2 項附屬項全部技術特徵再進一步描述其於中板、上板
    、下板分別貫設有複數個穿孔（35、44、54）者。
  (10)證據2 、證據3 和證據6 之組合可證明系爭專利申請專利範
    圍第1 項不具進步性，已如前述。而系爭專利申請專利範圍
    第7項 為依附其第1 項獨立項或第2 項附屬項全部技術特徵
    之細部限定，證據3 所揭露之主模體（10）及副模體（20）
    之穿孔，對應系爭專利申請專利範圍第7 項所界定之穿孔（
    35、44 、54 ）。雖系爭專利之穿孔係為減輕中模重量以及
    吸收其於受熱後之變形量，而證據3 之穿孔係為供螺絲（A
    ）穿入，惟二者設置位置相同，況在機械領域上相同結構必
    伴隨有相同之功能，換言之，系爭專利亦未有功效上之增進
    ，是以系爭專利申請專利範圍第7 項之整體技術特徵為系爭
    專利所屬技術領域中具有通常知識者依證據2 、證據3 和證
    據6 之組合顯能輕易完成者。故證據2 、證據3 和證據6 之
    組合得以證明系爭專利申請專利範圍第7 項不具進步性。
  (五)證據2 、3 、6 及4 之組合是否可證明系爭專利申請專利範
    圍第5 項不具進步性？
  1.依證據4 說明書第7 頁第12行起所記載「定位柱(24)可對合
    插入上模(10)定位塊(12)的對位孔(14)中」( 參證據4 圖1)
    ，可知將上模、下模以相互配合之定位件為合模之用應為所
    屬技術領域中具有通常知識者於申請時之通常知識。
  2.再依證據5 說明書創作說明(2) 所記載「…公模10上乃至少
    設有一用以脫模之頂桿15與合模用之定位孔16( 或定位槽)
    者…第一母模20上乃至少設有一提供射出成型材料進入模具
    內之澆道22與合模用之定位柱23( 或定位孔) 者…」可知，
    將上模、下模以相互配合之定位件為合模之用應為所屬技術
    領域中具有通常知識者於申請時之通常知識。
  3.系爭專利申請專利範圍第5 項附屬項係依附其第4 項附屬項
    全部技術特徵再進一步描述其下模於透孔設有定位母座（22
    ），而上模則設有與之配合的定位公座（12）者。證據2 、
    證據3 和證據6 之組合可證明系爭專利申請專利範圍第4 項
    不具進步性，已如前述。而系爭專利申請專利範圍第5 項為
    依附其第4 項附屬項全部技術特徵之細部限定，並未產生任
    何無法預期之功效。且系爭專利申請專利範圍第5 項附屬項
    之特徵已被揭露於證據4 之對位孔（14）、定位柱（24），
    其定位功能亦同。是以證據2 、證據3 、證據4 及證據6 之
    組合亦可證明系爭專利申請專利範圍第5 項附屬項之整體技
    術特徵不具進步性。
  (六)證據2 、3 、6 及5 之組合是否可證明系爭專利申請專利範
    圍第6 項不具進步性？
    系爭專利申請專利範圍第6項附屬項係依附其第4項附屬項全
    部技術特徵再進一步描述其上模、下模對合面於透孔及模穴
    之間，另設有能相互嚙合之齒面，此齒面係呈梯形狀（16、
    26）者。證據2 、證據3 和證據6 之組合可證明系爭專利申
    請專利範圍第4 項不具進步性，已如前述。而系爭專利申請
    專利範圍第6 項為依附其第4 項附屬項全部技術特徵之細部
    限定，並未產生任何無法預期之功效。且系爭專利申請專利
    範圍第6 項附屬項之特徵已被揭露於證據5 之定位孔16、定
    位柱23，其定位功能亦同。是以證據2 、證據3 、證據5 及
    證據6之 組合亦可證明系爭專利申請專利範圍第6 項附屬項
    之整體技術特徵不具進步性。
七、綜上所述，證據2 、3 、6 之組合可證明系爭專利申請專利
    範圍第1 至第4 項、第7 項不具進步性；證據2 、3 、6 、
    4 之組合可證明系爭專利申請專利範圍第5 項不具進步性；
    證據2 、3 、6 及5 之組合可證明系爭專利申請專利範圍第
    6 項不具進步性。系爭專利有專利法第94條第4 項規定不具
    進步性之情形。被告所為「舉發成立，應撤銷專利權」之處
    分，於法並無不合，訴願決定予以維持，亦無違誤，原告徒
    執前詞，訴請撤銷訴願決定及原處分，核無理由，應予駁回
    。
八、兩造其餘攻擊防禦方法均與本件判決結果不生影響，故不逐
    一論述，併此敘明。
據上論結，本件原告之訴為無理由，爰依行政訴訟法第98條第1
項前段，判決如主文。
中　　華　　民　　國　 100　　年　　6 　　月　　23　　日
                    智慧財產法院第一庭
                          審判長法　官  李得灶
 　　         　　　　　　　　　法　官　汪漢卿
     　　　　　　　             法　官  王俊雄
以上正本係照原本作成。
如不服本判決，應於送達後20日內向本院提出上訴狀並表明上訴
理由，如於本判決宣示後送達前提起上訴者，應於判決送達後20
日內補提上訴理由書（須按他造人數附繕本）。
中　　華　　民　　國　　100　 年　　6　　 月　　23　　日
                                書記官  王英傑